臺灣臺北地方法院刑事判決
110年度易字第849號
公  訴  人  臺灣臺北地方檢察署檢察官
被      告  林麗玲


選任辯護人  謝佳芸律師（法律扶助）           
上列被告因妨害自由案件，經檢察官提起公訴（110年度偵字第3
862號），本院判決如下
    主  文
林麗玲無罪。
    理  由
一、公訴意旨略以：林麗玲於民國110年8月22日中午12時30分許
    ，在新北市○○區○○路00○0號湯彩雲住處，與林英花因細故起
    爭執，竟心生不滿，基於恐嚇危害安全之犯意，拿出其包包
    內之刀子，對林英花揮舞，並對林英花恫稱：「賣吼挖低加
    誇丟哩（臺語，意指不要讓我在這裡看到妳）」等語，使林
    英花心生畏懼，致生危害於安全。因認林麗玲涉犯刑法第30
    5條之恐嚇危害安全罪嫌云云。
二、刑事訴訟法第308條規定：「判決書應分別記載其裁判之主
    文與理由；有罪之判決並應記載犯罪事實，且得與理由合併
    記載」，同法第310條第1款規定：「有罪之判決書，應於理
    由內分別情形記載右列事項：一、認定犯罪事實所憑之證據
    及其認定之理由」，及同法第154條第2項規定：「犯罪事實
    應依證據認定之，無證據不得認定犯罪事實」。揆諸上開規
    定，刑事判決書應記載主文與理由，於有罪判決書方須記載
    犯罪事實，並於理由內記載認定犯罪事實所憑之證據及其認
    定之理由。所謂認定犯罪事實所憑之「證據」，即為該法第
    154條第2項規定之「應依證據認定之」之「證據」。職是，
    有罪判決書理由內所記載認定事實所憑之證據，即為經嚴格
    證明之證據，另外涉及僅須自由證明事項，即不限定有無證
    據能力之證據，及彈劾證人信用性可不具證據能力之彈劾證
    據。在無罪判決書內，因檢察官起訴之事實，法院審理結果
    ，認為被告之犯罪不能證明，而為無罪之諭知，則被告並無
    檢察官所起訴之犯罪事實存在，既無刑事訴訟法第154條第2
    項所規定「應依證據認定之」事實存在，因此，判決書僅須
    記載主文及理由，而理由內記載事項，為法院形成主文所由
    生之心證，其論斷僅要求與卷內所存在之證據資料相符，或
    其論斷與論理法則無違，通常均以卷內證據資料彈劾其他證
    據之不具信用性，無法證明檢察官起訴之事實存在，所使用
    之證據並不以具有證據能力之證據為限，故無罪之判決書，
    就傳聞證據是否例外具有證據能力，本無須於理由內論敘說
    明（最高法院100年度台上字第2980號判決意旨參照）。依
    上說明，本件經本院審理後，既認不能證明被告犯罪，而為
    無罪判決之諭知，即無庸就卷附證據有無證據能力逐一說明
    ，先予敘明。　　
三、按犯罪事實應按證據認定之，無證據不得認定犯罪事實；不
     能證明被告犯罪或其行為不罰者，應諭知無罪之判決。刑
    事訴訟法第154條第2項、第301條第1項定有明文。又認定犯
    罪所憑之證據，雖不以直接之證據為限，間接證據亦包含在
    內，然而無論直接證據或間接證據，其為訴訟上之證明，須
    於通常一般人均不致有所懷疑，而得確信其為真實之程度者
    ，始得據為有罪之認定，倘其證明尚未達於此一程度，而有
    合理之懷疑存在時，事實審法院已就其心證上理由予以闡述
    ，敘明其無從為有罪之確信，因而為無罪之判決，尚不得任
    意指為違法，此有最高法院82年度台上字第163號、76年度
    台上字第4986號、30年度上字第816號等判決意旨可資參照
    。又刑事訴訟法第161條已於91年2月8日修正公布，修正後
    同條第1項規定：檢察官就被告犯罪事實，應負舉證責任，
    並指出證明之方法。因此，檢察官對於起訴之犯罪事實，應
    負提出證據及說服之實質舉證責任。倘其所提出之證據，不
    足為被告有罪之積極證明，或其闡明之證明方法，無從說服
    法官以形成被告有罪之心證，基於無罪推定之原則，自應為
    被告無罪判決之諭知，最高法院92年度台上字第128號亦著
    有判決可為參照。又告訴人之指述，難免誇大偏頗而有虛偽
    陳述之危險，故其陳述除須無瑕疵可指外，尚應調查其他必
    要之證據，以察其是否與事實相符，亦須有補強證據擔保其
    供述之真實性，始得採為斷罪之依據（最高法院93年度台上
    字第1675號判決意旨可資參考）。
四、本件公訴意旨認被告林麗玲涉有上開恐嚇安全罪嫌，無非係
    以被告供述、證人即告訴人林英花、證人李福村及湯彩雲之
    證述、手機錄影光碟、臺灣臺北地方檢察署勘驗報告、勘驗
    筆錄等為其主要論據。
五、訊據被告林麗玲固坦承有於110年8月22日中午12時30分許，
    在新北市○○區○○路00○0號湯彩雲住處與告訴人林英花發生爭
    執，而對告訴人稱「賣吼挖低加誇丟哩」，並拿出刀子之事
    實，惟堅決否認有何恐嚇危害安全犯行，辯稱：我沒有恐嚇
    的意思，當時我已經被打到倒在地上，我很不想再看到林英
    花他們夫妻，才會說那些話，我拿的刀是我賣竹筍用的竹筍
    刀，不是菜刀，我拿刀是因為要自殺等語；辯護人為被告辯
    護稱：告訴人提供的錄影畫面並沒有錄到被告說「賣吼挖低
    加誇丟哩」這句話，此外，被告說話和拿刀並非同一時間點
    ，被告客觀上沒有恐嚇行為，告訴人歷次指述前後不一，與
    錄影畫面亦不相符，被告並沒有拿出刀子對告訴人揮舞，從
    影片中可以看到告訴人的情緒高昂，完全沒有心生畏懼，被
    告本身有精神障礙病史，拿刀出來是想要自殺等語。經查：
　㈠被告於110年8月22日中午12時30分許，在新北市○○區○○路00○
    0號湯彩雲住處，與告訴人因細故起爭執，被告有拿出其包
    包內之刀子，且對告訴人稱：「賣吼挖低加誇丟哩」等情，
    為公訴人、被告及辯護人所不爭（見本院110年度易字第849
    號卷，下稱易字卷，第38至39頁），核與證人即告訴人林英
    花、證人李福村、湯彩雲、王秀蘭、江銀泉之證述相符（見
    偵查卷第17至20頁、第23至25頁、第27至29頁、第31至34頁
    、第160至161頁、第245至247頁；本院易字卷第63至78頁、
    115至125頁），並有本院當庭勘驗109年8月22日手機錄影畫
    面之勘驗筆錄在卷（見本院易字卷第43至46頁）及手機錄影
    光碟可參，前開事實，堪以認定。辯護人雖稱告訴人提出之
    手機錄影並未錄到被告說：「賣吼挖低加誇丟哩」之言語云
    云，然被告本人自警詢、偵查迄至本院審理時始終承認有對
    告訴人說前開話語（見偵查卷第9頁、第159至161頁；本院
    易字卷第133頁），且告訴人提供之手機影片並非自被告與
    告訴人發生衝突之始即開始錄製，而係爭執到一半才開始錄
    影，是以，縱然手機錄影光碟並無被告對告訴人說前開話語
    之影像畫面，亦無礙本院認定被告確有說「賣吼挖低加誇丟
    哩」之情事存在。　
  ㈡證人江銀泉於本院審理時證稱：打麻將的過程中，林英花跟
    被告發生爭執，林英花罵被告三字經，兩人就開始起口角，
    之後有拉扯的情形，我看到被告倒在地上後又起身，我怕他
    們再次衝突，就把她們分開，我有看到被告拿刀，應該是被
    告倒地後才拿出來的，我一看到刀就把林英花推出去等語（
    見本院易字卷第72至77頁）；證人湯彩雲於本院審理時證稱
    ：被告與告訴人發生爭執時，我在家裡哄孫子睡覺，後來聽
    到聲音我出來看，就看到被告坐在地上，後來被告站起來，
    繼續跟林英花拉拉扯扯，然後被告就拿出刀子，被告並沒有
    拿刀揮舞，就只是拿著而已，被告的刀子是用報紙包起來的
    ，看不到刀鋒只看到刀柄等語（見本院易字卷第115至120頁
    ）；證人王秀蘭於本院審理時證稱：打完麻將時，我先去上
    廁所，回到現場後就看到林英花一直要撲到被告身上，她們
    在吵架，大家都很激動，被告從包包拿出用報紙包好的菜刀
    放在胸前，說她要自殺，那把刀的刀刃、刀柄都被報紙包住
    ，我是看樣子形狀知道那是刀子，被告從頭到尾都沒有拿掉
    報紙，然後林英花就拿手機要拍被告亮刀等語（見本院易字
    卷第121至125頁）。　
　㈢互核上揭證人之證述可知，被告與告訴人發生爭執後，因故
    跌坐在地，被告起身後仍持續與告訴人拉扯，告訴人持續欲
    撲向被告，被告遂拿出以報紙包覆刀柄與刀刃之刀子擺在胸
    前，並高喊「我要自殺」，告訴人見狀即拿出手機錄影，此
    核與本院當庭勘驗卷附告訴人提出之手機錄影檔案，製作之
    勘驗筆錄及翻拍照片（見本院易字卷第43至46頁），勘驗結
    果略以：
　　（檔案名稱：109.8.22手機錄影）
一  播放時間00：04 告訴人林英花與被告林麗玲相互叫囂，告訴人對被告說：「你拿刀耶，你拿刀耶」  二  播放時間00：14 被告對告訴人說：「我有本事讓你在（後面模糊難以辨識）」（臺語） 三  播放時間00：17至00：30 告訴人：你有沒有承認你拿刀？有沒有？ 被告：我拿刀我要殺你喔？我要自殺不行嗎？ 告訴人：你拿刀對著我耶 被告：我要自殺不行嗎？ 告訴人：你拿刀對著我耶 四  播放時間00：35 被告：你不用錄音啦！（臺語）我拿刀是要自殺啦！ 告訴人：真的嗎！ 五  播放時間00：40至01：25 被告與告訴人發生爭吵，其他人在勸架。 （下略）   
    相符，是以，被告雖有拿出刀子，然並未朝告訴人揮舞，僅
     係一再重申拿刀是為了要自殺。告訴人及其配偶即證人李
    福村指稱，被告持刀揮舞並作勢要砍告訴人云云，顯與上開
    證人及手機錄影畫面不相符合，無足採信
　㈣按刑法第305條之恐嚇罪，所稱以加害生命、身體、自由、名
    譽、財產之事恐嚇他人者，係指以使人生畏怖心為目的，而
    通知將加惡害之旨於被害人而言（最高法院52年度台上字第
    751號判決意旨參照），且刑法第305 條所謂致生危害於安
    全，係指受惡害之通知者，因其恐嚇而生安全上之危險與實
    害而言（最高法院26年度渝非字第15號判決意旨參照）。從
    而，刑法第305條之恐嚇罪之成立，行為人須對於被害人為
    惡害之通知，即向被害人為明確、具體加害上述各種法益之
    意思表示行為，致被害人之心理狀態陷於危險不安，始得以
    該罪名相繩；若行為人所表示者並非以加害生命、身體、自
    由及名譽等事為內容，或被恐嚇者並未因此心生恐懼，則尚
    與該罪之構成要件有間，即不得以該罪相繩。再刑法第305
    條恐嚇罪之構成要件，除行為人主觀上有恐嚇他人之故意外
    ，該通知之內容是否合於刑法上恐嚇之內涵，需綜觀被告言
    語通知之全部內容而為判斷，萬不能僅節錄隻字片語斷章取
    義認定被告之恐嚇犯行。是刑法第305條恐嚇罪之成立，固
    不以行為人真有加害之意為必要，而被害人是否心生畏懼，
    亦應本於社會客觀經驗法則以為判斷基準。另言語是否屬於
    「加惡害」之事，須該言語在一般人客觀上均認為係足以使
    人心生畏怖，始足當之。職故，被告之言語，是否屬於惡害
    通知，尚須審酌其為該語言之前因、背景，主客觀全盤情形
    為斷，不得僅由告訴人採取片斷，及僅憑告訴人主觀認定是
    否心生畏怖，即據以認定其是否構成恐嚇罪。
　㈤公訴意旨認被告手持刀子，對告訴人揮舞，並以「賣吼挖低
    加誇丟哩」等語恫嚇告訴人，致告訴人心生畏懼云云，然被
    告並未持刀對告訴人揮舞，或作勢要砍告訴人，且該刀自始
    至終以報紙包覆刀子，業經本院認定如前，顯見被告未藉手
    上之刀子恫嚇告訴人，致其陷於危險不安之境地，公訴意旨
    就此部分所指，與事實不符，而無足採。至被告案發當時雖
    有對告訴人稱「賣吼挖低加誇丟哩」等語，然該等話語並無
    任何欲具體加害於告訴人生命、身體等法益之恐嚇言詞，充
    其量僅係表示因為被告與告訴人發生口角爭執、肢體衝突後
    之情緒言語；再者，告訴人聽聞上開言語，並看到被告拿出
    刀子後，並未離去反持手機拍攝被告，且觀諸前開本院勘驗
    手機錄影檔案之勘驗筆錄（見本院易字卷第43至46頁），告
    訴人在看到被告拿出刀子後，仍持續與被告相互叫囂，並以
    高分貝音量不斷質問被告「你拿刀耶，你拿刀耶」、「你有
    沒有承認你拿刀？有沒有？」，益見告訴人絲毫不畏懼。另
    綜觀前開證人江銀泉、湯彩雲、王秀蘭所述之案發經過，被
    告與告訴人發生爭吵後，證人江銀泉、湯彩雲、王秀蘭及告
    訴人之配偶李福村均陪伴在告訴人身旁，現場環境情狀告訴
    人並非孤立無援，難以想像告訴人有獨自心生恐懼之情形，
    甚且，告訴人與被告發生爭執後仍不斷與被告拉扯、持手機
    拍攝影片質問被告而未立即離去，果若告訴人已因被告之言
    行而心生畏怖，理應避免再與被告有所接觸或發生衝突，斷
    無可能留在原地繼續與被告爭執，是以，告訴人並未因本案
    被告之言行心生畏怖甚明。
　㈥綜合相關事證，被告雖有對告訴人稱「賣吼挖低加誇丟哩」
    之言語，並有拿出刀子之行為，然該等言詞僅係被告因一時
    氣憤所為之情緒性言語，難認被告有恐嚇之意涵，且觀諸告
    訴人之反應，亦難認告訴人有因被告之言詞或拿出刀子之行
    為而心生畏懼，是尚難僅憑告訴人之指述即為不利被告之認
    定。且除此之外被告並無再對告訴人有何其他不法惡害通知
    之言行，因此，自難逕以被告與告訴人發生爭執而遽以恐嚇
    危害安全罪相繩被告。
六、綜上所述，本件依公訴人所舉各項證據方法，尚無法證明被
    告客觀上有以恐嚇告訴人之行為，亦無從認定告訴人有因被
    告之言詞或舉動而心生畏怖之情形，告訴人之指述尚乏證據
    可資作為補強，而使本院達於確信被告涉有恐嚇危害安全罪
    嫌之程度。此外，復查無其他積極證據足證被告有公訴意旨
    所指之犯行，揆諸首揭說明，既不能證明被告犯罪，即應為
    其無罪之諭知。
據上論斷，應依刑事訴訟法第301條第1項，判決如主文。
本案經檢察官蔡沛珊提起公訴，檢察官高光萱到庭執行職務。　
中　　華　　民　　國　 111　　年　　 3　　月　　30　　日
　　　　　　　　　刑事第十庭    法　官　 趙書郁
上正本證明與原本無異。 
如不服本判決應於收受送達後20日內向本院提出上訴書狀，並應
敘述具體理由；其未敘述上訴理由者，應於上訴期間屆滿後20日
內向本院補提理由書（均須按他造當事人之人數附繕本）「切勿
逕送上級法院」。告訴人或被害人如對於本判決不服者，應具備
理由請求檢察官上訴，其上訴期間之計算係以檢察官收受判決正
本之日期為準。 因疫情而遲誤不變期間，得向法院聲請回復原
狀。
                                 書記官   劉珈妤
中　　華　　民　　國　　111 　年　　3 　　月　　30　　日